【裁判字號】    92,上訴,2017
【裁判日期】    921203
【裁判案由】    廢棄物清理法
【裁判全文】
臺灣高等法院臺中分院刑事判決                  九十二年度上訴字第二一七號
    上  訴  人
    即  被  告  乙○○
    上  訴  人
    即  被  告  甲○○
    共      同
    選任辯護人  周進文律師
右上訴人因違反廢棄物清理法案件，不服臺灣彰化地方法院九十一年度訴字第一三八
八號中華民國九十二年五月三十日第一審判決（起訴案號：臺灣彰化地方法院檢察署
九十一年度偵字第五五六一號），提起上訴，本院判決如左：
    主  文
原判決撤銷。
乙○○、甲○○均無罪。
    理  由
一、公訴意旨略以：被告乙○○及被告甲○○二人均明知從事廢棄物清除、處理業務
    者，應向主管機關申請核發廢棄物清除許可文件後，始得受託清除、處理廢棄業
    務，而渠等並未領有廢棄物清除、處理之許可證或核備文件，竟基於共同經營廢
    棄物清除之犯意聯絡，於民國九十一年八月十五日十九時許，由乙○○收受新台
    幣（下同）二萬元之代價與不知情之葉素盆（另由檢察官為不起訴處分）訂約，
    承攬收集、清除其所有位於彰化縣和美鎮○○路○段三八一號旁空地內之舊房舍
    修繕後之土、砂、磚塊、木屑、木頭等建築廢棄物，而被告乙○○復以每次一千
    五百元之工資僱請被告甲○○處理，嗣於九十一年八月十七日下午二時許，被告
    甲○○駕駛三Ｊ—九七八號營業大貨車載運上開廢棄物，行經彰化縣鹿港鎮○○
    路○段二四一號巷口時，為警查獲。因認被告二人均涉犯廢棄物清理法第四十六
    條第一項第四款之未依同法第四十一條第一項規定領有廢棄物清除許可文件，從
    事廢棄物清除罪嫌云云。
二、按犯罪事實應依證據認定之，無證據不得認定犯罪事實。又不能證明被告犯罪者
    ，應諭知無罪之判決，刑事訴訟法第一百五十四條第二項、第三百零一條第一項
    分別定有明文。次按認定不利於被告之事實，須依積極證據，苟積極證據不足為
    不利於被告事實之認定時，即應為有利於被告之認定，更不必有何有利之證據（
    參最高法院三十年度上字第八一六號判例）。
三、本件公訴人認上訴人即被告乙○○、甲○○涉有上開罪嫌，無非係以上揭犯罪事
    實，業據渠等坦承不諱，並經證人葉素盆證述在卷，復有彰化縣環保局稽查隊環
    境查工作記錄表、照片六幀附卷可稽，而由照片六幀可見係建築廢棄物無誤，為
    其主要之論據。
四、經查：
（一）訊據被告二人對於公訴人所指訴之上開事實固均供承在卷，然觀被告乙○○與
      不知情之葉素盆訂約後，並委請被告甲○○駕駛上開營業大貨車載運清除葉素
      盆所有位於彰化縣和美鎮○○路○段三八一號旁空地內之廢棄物，係屬舊房舍
      修繕營建工程所產生之土、砂、磚塊、木屑、木頭等一般建築事業廢棄物，此
      有被告甲○○當時遭欄下告發所拍攝之現場照片在卷足憑（見警訊卷內），且
      為公訴人所是認。
（二）按九十年十月二十四日修正前之廢棄物清理法第二十二條第二項第四款規定：
      「有左列情形之一者，處一年以上五年以下有期徒刑，得併科一百萬元以下罰
      金︰：：：四、未依第二十條規定領有廢棄物清除、處理許可證或核備文件，
      從事廢棄物貯存、清除、處理，或未依廢棄物清除、處理許可證或核備文件內
      容貯存、清除、處理廢棄物者」，是修正前廢棄物清理法第二十二條第二項第
      四款之未依法領有廢棄物清除許可證或核備文件，從事廢棄物清除罪，自以清
      除行為依法須領有廢棄物清除許可證或核備文件為前提；而同法第二十條、第
      二十一條規定：「公、民營廢棄物清除、處理機構經營廢棄物之貯存、清除或
      處理業務，應列明專業技術人員與貯存清除、處理之工具、方法、設備及場所
      ，向地方主管機關申請核發許可證。：：：」、「前條公、民營廢棄物清除、
      處理機構管理輔導辦法及專業技術人員之資格，由中央主管機關定之」，主管
      機關（環保署）依據修正前廢棄物清理法第二十一條之立法授權，訂定「公民
      營廢棄物清除處理機構管理輔導辦法」一種（九十一年十月九日廢止），該辦
      法第三條規定：「清除機構應取得主管機關核發之清除許可證或經主管機關核
      備後始得經營廢棄物清除業務」、「處理機構應取得主管機關核發之廢棄物處
      理場（廠）操作許可證或經主管機關核備後始得經營廢棄物處理業務：：：」
      、「廢棄物之再利用或依本法第十條之一公告一般廢棄物之回收清除、處理符
      合本法及其相關法規之規定者，不受前二項限制」，故依「公民營廢棄物清除
      處理機構管理輔導辦法」第三條之規定，廢棄物之再利用不受同條第一項（應
      取得清除許可證或經核備）之限制。
（三）另九十一年九月二十五日修正前之「事業廢棄物貯存清除處理方法及設施標準
      」（按：依修正前廢棄物清理法第十五條之授權訂定）第三十一條第一項規定
      ：「一般事業廢棄物再利用之類別及管理方式，由中央主管機關會商目的事業
      主管機關後公告」，主管機關（環保署）依據「事業廢棄物貯存清除處理方法
      及設施標準」第三十一條第一項之授權，公告「一般事業廢棄物再利用類別及
      管理方式」（八十九年十二月十二日環署廢字第○○七四四三六號公告、九
      十年五月四日環署廢字第○○二七七四六號修正公告、九十年八月二十二日
      環署廢字第００五三二０七號公告修正、九十二年一月二十二日環署廢字第
      ０九二０００六六０一號公告停止適用，以上均見環保署網站），公告再利用
      類別編號三十八營建（建築）廢棄物，其來源為「工程施工建造、建築拆除、
      裝修工程及整地刨除所產生之事業廢棄物，公共工程建築工程及建築物拆除工
      程施工所產生之營建（建築）廢棄物（包括施工所產生之營建剩餘土石方及施
      工所附帶產生之金屬屑、玻璃碎片、塑膠類、木屑、紙屑、瀝青、污泥等建築
      廢棄物及其他工程廢棄物）」，故得再利用之「營建（建築）廢棄物」，本即
      包括建築工程及建築物拆除工程所附帶產生之金屬屑、塑膠類、木屑等雜物；
      仍屬於可再利用之營建廢棄物之範圍，依前述「一般事業廢棄物再利用類別及
      管理方式」、「公民營廢棄物清除處理機構管理輔導辦法」第三條之規定，自
      無須取得廢棄物清除許可證或核備文件。
（四）再觀之九十年十月二十四日修正公布之現行廢棄物清理法第三十九條規定：「
      事業廢棄物之再利用，應依中央目的事業主管機關規定辦理，不受第二十八條
      、第四十一條之限制」，是修正後之現行廢棄物清理法關於事業廢棄物之再利
      用，已授權中央目的事業主管機關（在本件指內政部營建署）制定管理辦法管
      理之，不受同法第四十一條（應申請核發公民營廢棄物清除處理機構許可文件
      ）之限制。內政部營建署依廢棄物清理法第三十九條第二項之立法授權，於九
      十一年七月二十九日發布「營建事業廢棄物再利用管理辦法」，並依該辦法第
      二條第三款之規定，公告「營建事業廢棄物再利用種類及管理方式」（內政部
      九十一年九月十七日台內營字第０九一００八六００六號令公布，九十二年七
      月四日台內營字第０九二００八七五九三號令修正），公告中再利用種類編號
      八「營建混合物」，其來源為：「工程施工建造、建築拆除、裝修工程及整地
      刨除所產生之事業廢棄物」，再利用用途為：「營建工程材料、工程填地及道
      路工程級配料、工程填地材料、骨材及建材原料、混凝土添加材料、磚瓦原料
      等，以及因分類作業所附帶產生之金屬屑、玻璃碎片、塑膠類、木屑等，依本
      公告之管理方式辦理」，並規定：「再利用機構應具廢棄物分類設備或能力，
      可將土石方、磚、瓦、混凝土塊、廢金屬、廢玻璃、廢塑膠類、廢木材、竹片
      、廢紙屑、廢瀝青等加以分類」，故依上開內政部營建署公告之內容，營建混
      合物本即包含土石方、磚瓦、混凝土塊及廢紙屑、廢木材、廢塑膠等。再依行
      政院環境保護署訂定之「從事事業廢棄物再利用涉及違法清除處理及再利用認
      定原則」第三條規定：「清除公告或許可再利用廢棄物者，應符合中央目的事
      業主管機關規定之事業廢棄物送往再利用機構再利用前之清除方式，其違反者
      ，以違反本法（指現行法）第三十九條之規定處以行政罰：：：」，亦認違反
      規定清除公告或許可再利用廢棄物者，原則上處以行政罰。是本件被告二人所
      載運清除之營建工程所產生之土、砂、磚塊、木屑、木頭等一般建築事業廢棄
      物，依上開說明，仍屬於可再利用之營建事業廢棄物範圍，自無須取得廢棄物
      清除許可或核備文件，則被告等上開所為，自難認有何違反廢棄物清理法第四
      十一條第一項之規定，而應依同法四十六條第一項第四款加以處罰。
五、綜合前述，被告二人上開所為，於客觀上核與廢棄物清理法第四十六條第一項第
    四款所定之未依法領有廢棄物清除許可證或核備文件，從事廢棄物清除罪之犯罪
    構成要件有間。此外，復查無其他積極證據足以認定被告二人有何公訴人所指上
    揭違反廢棄物清理法之犯行，本件被告二人被訴犯罪，自屬不能證明。原審未察
    ，對被告予以論罪科刑，自有未洽。被告二人上訴意旨指摘原判決不當，為有理
    由，自應由本院予以撤銷改判，另依法諭知被告二人無罪之判決。
六、據上論斷，應依刑事訴訟法第三百六十九條第一項前段、第三百六十四條、第三
    百零一條第一項判決如主文。
本案經檢察官丙○○到庭執行職務。
中      華      民      國      九十二      年    十二    月  三      日
                                    臺灣高等法院臺中分院刑事第八庭
                                          審判長法  官  羅  得  村
                                                法  官  劉  榮  服
                                                法  官  黃  文  進
右正本證明與原本無異。
本件檢察官得上訴。
如不服本判決應於收受送達後十日內向本院提出上訴書狀，其未敘述上訴之理由者並
得於提起上訴後十日內向本院補提理由書（均須按他造當事人之人數附繕本）。
                                                書記官  許  麗  花
中      華      民      國      九十二   年     十二      月    三      日
                                                                        Ｉ


司法院資訊處製作；財團法人民間司法改革基金會備份。
